ACORDAO-COMPLETO-2381793

ACÓRDÃO 87/2020 ATA 1/2020 - PLENÁRIO

VISTOS, relatados e discutidos estes autos em que se aprecia pedido de reexame interposto por Didática Comercial Ltda. em face do Acórdão 928/2019-TCU-Plenário, por meio do qual o Tribunal julgou procedente representação sobre fraudes na participação da ora recorrente em diversos certames promovidos por unidades regionais da Empresa Brasileira de Correios e Telégrafos - ECT, que culminou com a sua declaração de inidoneidade para participar de licitações na Administração Pública Federal pelo prazo de um ano,
ACORDAM os Ministros do Tribunal de Contas da União, reunidos em Sessão do Plenário, diante das razões expostas pelo Relator, em:
9.1. com fundamento nos arts. 33 e 48 da Lei 8.443/1992, conhecer e dar provimento parcial ao presente pedido de reexame para reduzir de 1 (um) ano para 6 (seis) meses a pena de declaração de inidoneidade aplicada à empresa Didática Comercial Ltda. por meio do item 9.4 do Acórdão 928/2019-TCU-Plenário;
9.2.  revogar a medida cautelar adotada por meio do Acórdão 56/2019-TCU-Plenário e pelo despacho de 25/7/2019 proferido nestes autos (peça 120) ;
9.3. dar ciência deste acórdão à recorrente, à Empresa Brasileira de Correios e Telégrafos, à Universidade Federal da Bahia, ao Departamento de Normas e Sistemas de Logística do Ministério da Economia, à Junta Comercial do Estado de São Paulo e à empresa Plástico Novel São Paulo Ltda.

Pedido de reexame contra acórdão que aplicou à recorrente a pena de inidoneidade para participar de licitações da Administração Pública Federal em processo de representação sobre possíveis fraudes a diversos certames promovidos por unidades regionais com vistas à aquisição de bases e tampas em polipropileno para contêiner desmontável leve.

Empresa Brasileira de Correios e Telégrafos.

3. Recorrente: Didática Comercial Ltda. (12.833.716/0001-59).

13.1. Ministros presentes: José Mucio Monteiro (Presidente), Walton Alencar Rodrigues, Augusto Nardes, Raimundo Carreiro, Ana Arraes e Bruno Dantas (Relator).
13.2. Ministro-Substituto convocado: Marcos Bemquerer Costa.
13.3. Ministro-Substituto presente: André Luís de Carvalho.

ACORDAO-COMPLETO-2422757

Acórdão de Relação 2148/2020 - Plenário

Acórdão de Relação

BRUNO DANTAS

Ministra Ana Arraes.

Por registrar as principais ocorrências havidas no andamento do processo até o momento, resumindo os fundamentos das peças acostadas aos autos, transcrevo, com os ajustes necessários, a instrução da secretaria responsável pela análise da demanda (peça 133) , que contou com a anuência do diretor da unidade (peças 134) . Já o titular da Secretaria de Recursos manifestou-se nos termos transcritos no parágrafo 2 deste relatório (peça 135) .
"INTRODUÇÃO
1. Trata-se de pedido de reexame interposto pela Didática Comercial Ltda. (peça 114) contra os termos do Acórdão 928/2019-TCU-Plenário, Rel. Min. Ana Arraes (peça 67) , abaixo reproduzido:
'ACORDAM os ministros do Tribunal de Contas da União, reunidos em sessão do Plenário, ante as razões expostas pela relatora, e com fundamento no art. 71, inciso IX, da Constituição Federal c/c os arts. 45 da Lei 8.443/1992 e 251 do Regimento Interno, no art. 46 da Lei 8.443/1992 c/c o art. 271 do RITCU, nos arts. 235, 237, inciso VII e parágrafo único, do Regimento Interno c/c o art. 87, §2º, da Lei 13.303/2016, no art. 103, §1º, da Resolução-TCU 259/2014 e nos arts. 2º, 3º e 8º, inciso I, da Resolução-TCU 265/2014, em:
9.1. conhecer da representação para, no mérito, julgá-la procedente;
9.2. revogar as medidas cautelares adotadas na presente representação;
9.3. determinar à:
9.3.1. Empresa Brasileira de Correios e Telégrafos que adote imediatas providências necessárias ao exato cumprimento da lei no sentido de se abster de autorizar adesões às atas de registro de preços decorrentes do Pregão Eletrônico 21/2018 DR/RS (Licitação 731715) , tendo em vista a utilização indevida pela empresa Didática Comercial Ltda. do tratamento jurídico diferenciado destinado a microempresas e a empresas de pequeno porte estabelecido pela Lei Complementar 123/2006, art. 3º, inciso IV;
9.3.2. Universidade Federal da Bahia que adote imediatas providências necessárias ao exato cumprimento da lei, no sentido de se abster, em relação aos itens 61 e 63 do Pregão Eletrônico 25/2017, de autorizar adesões e realizar novas aquisições relacionadas às atas de registro de preços decorrentes daquele pregão, tendo em vista a utilização indevida pela empresa Didática Comercial Ltda. do tratamento jurídico diferenciado destinado a microempresas e a empresas de pequeno porte estabelecido pela Lei Complementar 123/2006, art. 3º, inciso IV.
9.4. declarar a inidoneidade da empresa Didática Comercial Ltda. (12.833.716/0001-59) , para participar, por 1 (um) ano, de licitações na Administração Pública Federal;
9.5. deferir o pedido de vista e cópia destes autos formulado pela empresa MMCONEX Produtos para Saúde Ltda.;
9.6. determinar à Secretaria de Controle Externo de Aquisições Logísticas que monitore o cumprimento dos comandos contidos no subitem 9.3 acima;
9.7. dar ciência deste acórdão:
9.7.1. à Empresa Brasileira de Correios e Telégrafos, à Universidade Federal da Bahia, às empresas Plásticos Novel São Paulo Ltda. e Didática Comercial Ltda. e à Junta Comercial do Estado de São Paulo;
9.7.2. após o trânsito em julgado do presente acórdão, à Secretaria de Logística e Tecnologia da Informação do Ministério da Economia - SLTI/ME para as providências necessárias à atualização do registro da empresa Didática Comercial Ltda. No Sistema de Cadastramento Unificado de Fornecedores - Sicaf;
9.7.3. ao Gestor do Simples Nacional - CGSN.
9.8. determinar à SLTI/ME que informe a este Tribunal, no prazo de 30 (trinta) dias, a contar da comunicação, acerca das medidas adotadas para cumprimento do subitem 9.7.2 acima;
9.8. recomendar à Empresa Brasileira de Correios e Telégrafos e à Universidade Federal da Bahia que, havendo dúvidas sobre o enquadramento de licitantes na condição de microempresa ou de empresa de pequeno porte, segundo os parâmetros estabelecidos no art. 3º da Lei Complementar 123/2006, além de realização das pesquisas pertinentes nos sistemas de pagamento da Administração Pública Federal, solicitem das participantes a apresentação de documentos contábeis aptos a demonstrar a correção e veracidade de sua declaração para qualificação como microempresa ou empresa de pequeno porte para fins de usufruir dos benefícios da referida lei.'
BREVE HISTÓRICO
2. Cuidam os autos de representação com pedido de suspensão cautelar formulada pela Plásticos Novel São Paulo Ltda. sobre fraudes a diversos certames promovidos por unidades regionais da Empresa Brasileira de Correios e Telégrafos (ECT) com vistas à aquisição de bases e tampas em polipropileno para contêiner desmontável leve (Pregão Eletrônico 21/2018 DR/RS; PE 18000068/2018 DR/MG; PE 18000043/2018 DR/MG e 77/2017 DR/SPI) .
3. Após a análise preliminar dos fatos, a Secretaria de Controle Externo de Aquisições Logísticas - Selog houve por bem incluir o Pregão Eletrônico 25/2017 (SRP) - UFBA, eis que constatada a irregular participação da empresa vencedora dos certames da ECT/Didática Comercial Ltda.
4. Realizada a oitiva prévia das Unidades Regionais dos Correios nos estados de Minas Gerais, Rio Grande do Sul e São Paulo/interior e da Didática, a Selog propôs a adoção de cautelar para impedir novas adesões às atas de registro de preços da ECT e também da Universidade Federal da Bahia (UFBA) .
5. Adotada a cautelar pela Presidência do TCU, com fundamento no art. 28, inciso XVI, do Regimento Interno, e procedido o exame pela Selog, a liminar alcançou apenas os certames nos quais a empresa Didática Comercial Ltda. saiu vencedora em itens/lotes reservados à participação de ME/EPP, quais sejam: Pregões Eletrônicos 25/2017 - UFBA; PE 21/2018 DR/RS; PE 18000068/2018 DR/MG e PE 18000043/2018 DR/MG.
6. No exame, consta que o sócio administrador da Didática Comercial Ltda., Edgard Meneguello, possuía 25% de participação societária na empresa Zurich Indústria e Comércio de Derivados Termoplásticos Ltda., até 27/8/2018, situação vedada pelo inciso IV do §4º do art. 3º da Lei Complementar 123/2006, que veda o tratamento jurídico diferenciado à pessoa jurídica cujo titular ou sócio participe com mais de 10% (dez por cento) do capital de outra empresa não beneficiada pela Lei.
7. Assim, quanto ao Pregão Eletrônico 18000068/2018 DR/MG e ao Pregão Eletrônico 18000043/2018 DR/MG, não houve participação indevida da empresa Didática Comercial Ltda., realizado em 11/9/2018 e em 21/9/2018, respectivamente, datas posteriores à 17ª e 18ª alterações contratuais da composição societária da empresa Zurich Indústria e Comércio de Derivados Termoplásticos Ltda. (redução da participação do proprietário da Didática para 9,5%) . Por consequência, o Tribunal não adotou cautelar em relação ao Pregão Eletrônico 18000043/2018 DR/MG (peça 42, p. 5) e posteriormente revogou a medida relativa ao Pregão Eletrônico 18000068/2018 DR/MG.
8. Por outro lado, as participações da empresa Didática Comercial Ltda. Na condição de ME/EPP em certames realizados antes dessa data foram irregulares, quais sejam: Pregão Eletrônico 17000077/2017 - DR/SPI, realizado em 10/10/2017, e Pregão Eletrônico 21/2018 DR/RS (Licitação 731715) , realizado em 23/8/2018, ambos promovidos pela ECT, e Pregão Eletrônico 25/2017, da UFBA, realizado em 10/11/2017.
9. No certame realizado pela UFBA, embora tenha ofertado a menor proposta válida, a empresa Didática Comercial Ltda. não poderia ter concorrido, já que os itens por ela arrematados eram exclusivos para ME/EPP. O mesmo ocorreu em relação aos lotes 2 e 4 do Pregão Eletrônico 21/2018 DR/RS (Licitação 731715) e ao lote 1 do Pregão Eletrônico 17000077/2017 - DR/SPI.
10. Desta forma, considerou-se que a empresa obteve vantagem indevida ao participar dessas disputas e sagrar-se vencedora. A participação da licitante como ME/EPP amparada por declaração de conteúdo falso configurou fraude à licitação e ensejou a declaração de inidoneidade da empresa por um ano, consoante se extrai do acórdão acima reproduzido.
11. Inconformada, a Didática opôs embargos de declaração conhecidos e rejeitados, nos termos do Acórdão 1229/2019-TCU-Plenário (peças 88 a 90) .
12. Ainda não resignada, interpôs pedido de reexame, objeto da presente análise.
EXAME DE ADMISSIBILIDADE
13. O exame preliminar concluiu pela admissibilidade recursal, eis que preenchidos os requisitos processuais aplicáveis à espécie; reconheceu a incidência do efeito suspensivo sobre os itens 9.3, 9.3.1, 9.3.2 e 9.4 do Acórdão 928/2019-TCU-Plenário; reestabeleceu a cautelar adotada por meio do Acórdão 56/2019-TCU-Plenário; nos termos da instrução à peça 117 e do despacho do Min. Relator Bruno Dantas à peça 120.
EXAME TÉCNICO
14. A questão central do recurso refere-se à responsabilidade/culpabilidade da conduta da recorrente quanto à fraude contra licitação caracterizada pela participação indevida como pequena empresa, nos termos da Lei Complementar 123/2006, eis que o proprietário reconhecidamente participava com mais de 10% de outra composição societária. A situação encontra-se vedada consoante disposições do inciso IV do §4º do art. 3º da norma.
15. A matéria resta incontroversa, uma vez que a recorrente não intenta afastar a prática da ilegalidade ou sua responsabilidade. A tese de defesa consiste na tentativa de mitigar a reprovabilidade da conduta, portanto, cinge-se ao exame da culpabilidade.
16. Em resumo, das razões recursais destacam-se as teses de defesa: i) ausência de má-fé ou dolo na prática do ato, ao contrário, a ausência da atualização do registro de redução na participação societária na junta comercial de São Paulo decorreu de equívoco por parte da área jurídica da empresa; ii) oferta dos menores preços em todas as licitações que participou demonstra a boa intenção da empresa; iii) imprescindibilidade de se considerar a razoabilidade e a proporcionalidade na aplicação da sanção de inidoneidade que lhe fora aplicada.
17. Inicialmente, a recorrente tece histórico dos fatos, aponta erro formal na inscrição do nome da empresa (Dinâmica em lugar de Didática) no voto que fundamentou o acórdão recorrido, e solicita que o Tribunal declare a regularidade da sua participação no Pregão Eletrônico 180000043/2018, realizado em 21/9/2018, de sorte a evitar prejuízos à empresa (peça 114, pp. 1-6) .
18. Acerca da dosimetria da pena, alega que o Tribunal não considerou para efeito de formação de juízo a respeito dos fatos, a economia obtida em virtude das propostas comerciais apresentadas, eis que eram as mais vantajosas economicamente à Administração, e destaca a ausência de dolo. Para corroborar seu argumento de que apresentou o menor preço, colaciona quadro comparativo dos preços praticados nos certames Pregão Eletrônico 21/2018 SE/PR, Pregão Eletrônico 180000068 SE/RJ e no Pregão Eletrônico 180000043 SE/RJ (peça 114, pp. 7-8) .
19. Repisa que a 17ª alteração contratual da sociedade não fora registrada tempestivamente por equívoco do setor jurídico da empresa, e que não houve má-fé ou dolo, e que tal situação não gerou prejuízos a terceiros ou à Administração Pública (peça 114, p. 8) .
20. Considera de excessivo rigor a pena de um ano que lhe fora imputada diante do fato atribuído como punível pelo Tribunal, e o acórdão condenatório não teria analisado suas alegações em face da adequação entre os meios e os fins, sob o auspício dos princípios da proporcionalidade e da razoabilidade, razão pela qual a sanção não guardaria correlação com a conduta e com as circunstâncias do caso concreto (peça 114, pp. 9-10) .
21. Colaciona trecho do Acórdão 8570/2017-TCU-Segunda Câmara, Rel. Min. Vital do Rêgo, em que resta consignado que para fins de dosimetria da sanção deve-se considerar: gravidade dos ilícitos; circunstâncias fáticas e jurídicas; e a isonomia com casos análogos.
22. Reproduz trechos de precedentes do TCU (Acórdão 1677/2018-TCU-Plenário, Rel. Min. Augusto Nardes; Acórdão 1797/2014-TCU-Plenário, Rel. Min. Aroldo Cedraz) , em que a penalidade teria sido reduzida em fase recursal. Colaciona ainda excertos de decisões em que o TCU teria aplicado a sanção em patamar inicial de seis meses (Acórdão 745/2014-TCU-Plenário, Rel. Min. Marcos Bemquerer; Acórdão 1607/2013-TCU-Plenário, Rel. Min. Raimundo Carrero; e Acórdão 3381/2010-TCU-Plenário, Rel. Min. Walton Alencar Rodrigues) mormente quando ausentes quaisquer prejuízos à Administração, e requer seja minorada a penalidade aplicada, no que menciona novos precedentes (Acórdão 740/2014-TCU-Plenário, Rel. Min. Ana Arraes; Acórdão 1853/2014-TCU-Plenário, Rel. Min. Ana Arraes) (peça 114, pp. 10-13) .
23. Alega ser contratada em diversos procedimentos licitatórios, com vendas realizadas e pendentes de entrega aos mais diversos órgãos públicos federais e todos esses compromissos restariam comprometidos em razão da pena de inidoneidade aplicada, caso reste confirmada a deliberação combatida (peça 114, p. 13) .
24. Ao final, requer provimento ao recurso.
Análise
25. A partir do histórico das informações do processo, esclareça-se que a sanção de inidoneidade aplicada à Didática, em virtude da participação em certames exclusivos à condição de ME/EPP muito embora não preenchesse os requisitos para tanto, fundamenta-se em três certames, quais sejam: 1) PE 25/2017 - promovido pela UFBA; 2) PE 21/2018 DR/RS (lotes 2 e 4) e 3) PE 17000077/2017 DR/SPI (lote 1) , realizados pela ECT.
26. Isto posto, no tocante à solicitação da recorrente para que o TCU consignasse expressamente a regularidade da participação da empresa no Pregão Eletrônico 18000043/2018 DR/MG, assiste-lhe razão.
27. Consoante se extrai do despacho do Min. Raimundo Carreiro, na condição de Presidente do TCU durante o período de recesso desta Corte, resta consignado como justificativa para a não adoção de medida cautelar que, no tocante ao PE 18000043/2018 DR/MG, cujo lote 2 era cota reservada para participação de empresas qualificadas como ME/EPP, o certame teria sido realizado em 21/9/2018, momento posterior ao registro da 17ª alteração contratual (18/9/2018) (peça 42, p. 2) .
28. A título de esclarecimento dos fatos, informa-se que a situação jurídica estabelecida pela 17ª alteração contratual (redução da participação societária de Edgard Meneguello a 9,5%) vigorou para os sócios de 31/12/2014 a 27/8/2018 e adquiriu eficácia em relação a terceiros após a situação estabelecida pela alteração seguinte.
29. Nesse diapasão, a 18ª alteração contratual (retirada de Edgard Meneguello da sociedade) , assinada em 27/8/2018 e levada a registro em 24/9/2018, vigorou para os sócios e terceiros desde a data de sua assinatura. Dessa forma, Edgard Meneguello foi detentor de 25% do capital da empresa Zurich Indústria e Comércio de Derivados Termoplásticos Ltda. até 27/8/2018.
30. Portanto, a realização do Pregão Eletrônico 18000043/2018 DR/MG, em 21/9/2018 coaduna-se ao art. 36 da Lei 8.934/1994 e atende ao disposto no art. 3º, inciso IV, da Lei Complementar 123/2006, motivo pelo qual o certame não fora alcançado pela medida acautelatória adotada pelo Tribunal.
31. Por conseguinte, em atenção à solicitação da defendente, deve-se registrar na decisão que vier a ser prolatada por esta Casa, que as irregularidades tratadas nos presentes autos não alcançam a conduta da empresa na participação relativa a este procedimento licitatório.
32. Quanto aos argumentos recursais, não procede a alegação de ausência de prejuízos à terceiros, eis que infringidos os princípios norteadores da licitação e os ditames da Lei Complementar 123/2006. Muito embora não preenchesse os requisitos legais, ao longo dos exercícios de 2017 e 2018, a empresa participou e sagrou-se vencedora de certames declarando a condição de EPP, obtendo a adjudicação de lotes/itens cuja disputa era reservada apenas a ME/EPP.
33. Declarações falsas em licitação com o fim de obter benefícios indevidos ferem o princípio constitucional da isonomia e o bem jurídico tutelado pelos arts. 170, IX, e 179, da Constituição Federal e pela LC 123/2006, qual seja o incentivo ao desenvolvimento econômico das micro e empresas de pequeno porte por meio de tratamento favorecido em relação ao dispensado às demais pessoas jurídicas (Acórdão 1028/2010-TCU-Plenário, Rel. Min. Walton Alencar Rodrigues; Acórdão 1972/2010-TCU-Plenário, Rel. Min. Walton Alencar Rodrigues; Acórdão 2578/2010-TCU-Plenário, Rel. Min. Walton Alencar Rodrigues) .
34. Neste diapasão, o entendimento deste Tribunal acerca da matéria sob exame é no sentido de que a simples participação em certames exclusivos ou com benefícios para micro e empresas de pequeno porte de licitantes não enquadrados como tal, por meio de declarações falsas, configura fraude à licitação, tipificada no art. 90 da Lei 8.666/1993. A fraude enseja apenação, independente da obtenção de vantagem em face do ilícito praticado.
35. De mais a mais, a alegação genérica de equívoco por parte da área jurídica da empresa não afasta a conduta/participação sucessiva ao longo de 2017 e 2018 em diversos certames/lotes exclusivos para ME/EPP, sem que se restassem comprovados os requisitos indispensáveis a sustentar o tratamento diferenciado. Assim, não há como afastar a conduta dolosa da empresa.
36. Inclusive, nesta fase recursal, a recorrente não apresenta novo argumento/elemento/dado apto a descaracterizar a irregularidade apurada nos autos e/ou a elidir a sua responsabilidade pela prática do ato impugnado. Desta feita, resta incontroversa e inequivocamente comprovada a fraude à licitação.
37. No que se refere à responsabilização, mais precisamente ao exame da culpabilidade e da reprovabilidade da conduta da recorrente, não há como afastar a gravidade dos fatos, mas há espaço para discussão acerca da razoabilidade e da proporcionalidade da pena no patamar aplicado por esta Corte de Contas.
38. Nessa linha, em analogia ao Direito Penal sancionador, o art. 59 do Código Penal preconiza os elementos que devem ser sopesados para efeito de dosimetria da pena. No âmbito do TCU, embora não haja critérios fixos e objetivos para a delimitação da pena, há que se examinar as circunstâncias atenuantes que envolvem a conduta impugnada. Demais disso, a penalidade deve guardar correlação com a gravidade dos fatos e não deve se resumir a mera medida punitiva, mas educativa e de realização de justiça. Nessa linha, na tentativa de se tornar a medida consentânea à realidade dos fatos, militam a favor da recorrente as ponderações a seguir.
39. De primeiro, é de se pontuar a atual e grave crise econômica em que perpassa o país, com ambiente recessivo conforme o crescimento de 0,4% do PIB no segundo trimestre de 2019. Muito embora oficialmente o país tenha saído da recessão, o atual ciclo de retomada do crescimento é o mais lento nos últimos quarenta anos (https://oglobo.globo.com/economia/em-cinco-pontos-entenda-por-que-economia-brasileira-nao-consegue-acelerar-crescimento-23911647, acesso em 1/9/2019) .
40. É consabido que o Estado é um consumidor em larga escala, portanto, as empresas, neste cenário recessivo detêm maior dependência da contratação com os entes administrativos estatais como forma de sobrevivência.
41. O impacto de uma sanção de inidoneidade, no período aplicado de um ano, ante o atual cenário, pode inviabilizar a preservação da pessoa jurídica e sua função social - geração de renda e emprego, o que, por consequência, acarreta prejuízos incalculáveis à sociedade.
42. Consoante mencionado alhures, a irregularidade é grave, merece reprimenda, no entanto, reduzir a penalidade da declaração de inidoneidade para um período menor impediria afetar substancialmente a empresa ou função social da pessoa jurídica.
43. Em segundo, ainda que a repercussão dos efeitos da sanção de inidoneidade no mundo jurídico da empresa não sejam impeditivos para se apená-la, outro fator mitiga a gravidade da conduta da recorrente, qual seja a apresentação dos menores preços à Administração Pública em todos os certames em que logrou participar, o que configura a materialização das propostas mais vantajosas, concretização da economicidade nas licitações/contratações, medida absolutamente essencial em períodos de graves recessões e de estagnação orçamentária, como o atual cenário econômico do país.
44. Os preços ofertados pela Didática encontram-se sintetizados nos quadros abaixo. A última coluna representa a representatividade (em %) da diferença entre os preços ofertados pela recorrente e aqueles apresentados pela segunda empresa classificada.
Quadro 1 - Pregão Eletrônico 21/2018 - SE/PR
	Unidade
	Abertura
	Lote
	Cota EPP
	Didática
	2ª Classificada
	Diferença
	%

	RS
	23/8/2018
	1
	Não
	R$ 3.510.000,00
	R$ 4.314.200,00
	R$ 804.200,00
	18,64

	RS
	23/8/2018
	2
	Sim
	R$ 90.000,00
	R$ 263.929,38
	R$ 173.929,38
	65,9

	RS
	23/8/2018
	3
	Não
	R$ 1.294.650,00
	R$ 1.693.880,00
	R$ 399.230,00
	23,5

	RS
	23/8/2018
	4
	Sim
	R$ 75.350,00
	R$ 265.000,00
	R$ 189.650,00
	71,5

Quadro 2 - Pregão Eletrônico 18000068/2018 - SE/RJ
	Unidade
	Abertura
	Lote
	Cota EPP
	Didática
	2ª Classificada
	Diferença
	%

	MG
	11/9/2018
	1
	Não
	R$ 3.780.000,00
	R$ 5.299.000,00
	R$ 1.519.000,00
	28,66

	MG
	11/9/2018
	2
	Sim
	R$ 1.260.000,00
	R$ 2.199.999,66
	R$ 939.999,66
	42,72

Quadro 3 - Pregão Eletrônico 18000043/2018 - SE/RJ
	Unidade
	Abertura
	Lote
	Cota EPP
	Didática
	2ª Classificada
	Diferença
	%

	MG
	21/9/2018
	1
	Não
	R$ 11.080.920,00
	R$ 13.250.000,00
	R$ 2.169.080,00
	16,37

	MG
	21/9/2018
	2
	Sim
	R$ 2.770.230,00
	R$ 3.392.000,00
	R$ 621.770,00
	18,33

Quadro 4 - Pregão 77/2017
	Unidade
	Abertura
	Lote
	Cota EPP
	Didática
	2ª Classificada
	Diferença
	%

	SP
	10/10/2017
	1
	Sim
	R$ 2.125.000,00
	R$ 2.200.000,00
	R$ 75.000,00
	3,41

Fontes: peças 21, 22, 23, 28 e 114.
45. Um terceiro aspecto a ser considerado refere-se às informações nos autos relativas às licitações e aos contratos celebrados. No caso do Pregão Eletrônico 18000068/2018 - DR/MG e do Pregão Eletrônico 18000043/2018 - DR/MG, a participação da empresa foi considerada regular, eis que posterior à saída do proprietário do quando societário de outra empresa. Assim, a participação da empresa como ME/EPP não infringiu a LC 123/2006 na totalidade dos certames em que participou.
46. Demais disso, em relação à execução dos objetos firmados, há notícias nos autos de que os contratos celebrados em função do Pregão Eletrônico 21/2018 e do Pregão 77/2017 DR/SPI foram integralmente cumpridos pela recorrente, o que demonstra a boa-fé objetiva e o alcance da função social dos ajustes firmados.
47. Outro ponto a ser sopesado para efeito de dosimetria da pena, que minimiza a reprovabilidade da conduta refere-se aos precedentes do Tribunal a respeito de fraudes perpetradas quanto ao tratamento diferenciado às ME/EPP previsto na LC 123/2006.
48. A recorrente reproduz excertos na peça recursal das seguintes decisões: Acórdão 1677/2018-TCU-Plenário, Rel. Min. Augusto Nardes; Acórdão 1797/2014-TCU-Plenário, Rel. Min. Aroldo Cedraz; Acórdão 745/2014-TCU-Plenário, Rel. Min. Marcos Bemquerer; Acórdão 1607/2013-TCU-Plenário, Rel. Min. Raimundo Carreiro; Acórdão 3381/2010-TCU-Plenário, Rel. Min. Walton Alencar Rodrigues; Acórdão 740/2014-TCU-Plenário, Rel. Min. Ana Arraes; Acórdão 1853/2014-TCU-Plenário, Rel. Min. Ana Arraes (peça 114, pp. 10-13) . As decisões encontram-se listadas na tabela abaixo, na ordem em que foram mencionadas na peça recursal.
49. Ademais, foram pesquisados precedentes adicionais a título de elucidação do tratamento conferido à matéria - Encontram-se listados a partir do Acórdão 1853/2014-TCU-Plenário. As decisões aplicáveis ao caso em exame, encontram-se hachuradas de cinza.
	Acórdão 1.677/2018-TCU-Plenário - Rel. Min. Augusto Nardes
	- provimento parcial a recurso para reduzir a penalidade da sanção de inidoneidade de dois anos para três meses.
	- empresa não usufruiu indevidamente dos benefícios previstos na Lei Complementar 123/2006 -tratamento diferenciado para ME/EPP;

	Acórdão 1.797/2014-TCU-Plenário - Rel. Min. Aroldo Cedraz
	- provimento parcial a recurso para reduzir a aplicação da penalidade de para seis meses para três meses.
	- empresa não se beneficiou da atuação fraudulenta, uma vez que não foi a vencedora do certame;

	Acórdão 745/2014-TCU-Plenário - Rel. Min. Marcos Bemquerer
	- aplicação da penalidade no patamar de seis meses.
	- empresa não se beneficiou da atuação fraudulenta, uma vez que não foi a vencedora do certame;

	Acórdão 1.607/2013-TCU-Plenário - Rel. Min. Raimundo Carreiro
	- aplicação da penalidade no patamar de seis meses.
	- empresa não se beneficiou da atuação fraudulenta, uma vez que não foi a vencedora do certame;

	Acórdão 3.381/2010-TCU-Plenário - Rel. Min. Walton Alencar Rodrigues
	- aplicação da penalidade no patamar de seis meses.
	- a empresa se beneficiou indevidamente da condição de ME/EPP ao vencer licitações.

	Acórdão 740/2014-TCU-Plenário - Rel. Min. Ana Arraes
	- provimento parcial a recurso para reduzir a aplicação da penalidade de seis meses para três meses.
	- empresa não se beneficiou da atuação fraudulenta, uma vez que o certame fora anulado.

	Acórdão 1.853/2014-TCU-Plenário - Rel. Min. Ana Arraes
	- aplicação da penalidade no patamar de três meses.
	- a empresa se beneficiou indevidamente da condição de ME/EPP ao vencer a licitação.

	Acórdão 206/2013-TCU-Plenário - Rel. Min. Raimundo Carreiro
	- aplicação da penalidade no patamar de seis meses.
	- a empresa se beneficiou indevidamente da condição de ME/EPP ao vencer licitações.

	Acórdão 3.074/2011-TCU-Plenário - Rel. Min. José Jorge
	- aplicação da penalidade no patamar de seis meses.
	- a empresa se beneficiou indevidamente da condição de ME/EPP ao vencer licitações.

	Acórdão 588/2011-TCU-Plenário - Rel. Min. Walton Alencar Rodrigues
	- aplicação da penalidade no patamar de seis meses.
	- a empresa se beneficiou indevidamente da condição de ME/EPP ao vencer licitações.

	Acórdão 3.228/2010-TCU-Plenário - Rel. Min. Walton Alencar Rodrigues
	- aplicação da penalidade no patamar de seis meses.
	- a empresa se beneficiou indevidamente da condição de ME/EPP ao vencer licitações.

	Acórdão 2.846/2010-TCU-Plenário - Rel. Min. Walton Alencar Rodrigues
	- aplicação da penalidade no patamar de seis meses.
	- a empresa se beneficiou indevidamente da condição de ME/EPP ao vencer licitações.

	Acórdão 1.378/2019-TCU-Plenário - Rel. Min. 
	- aplicação da penalidade no patamar de um ano.
	- a empresa se beneficiou indevidamente da condição de ME/EPP ao vencer licitações.

	Acórdão 727/2019-TCU-Plenário - Rel. Min. André Carvalho
	- aplicação da penalidade no patamar de um ano.
	- a empresa se beneficiou indevidamente da condição de ME/EPP ao vencer licitações.

	Acórdão 568/2017-TCU-Plenário - Rel. Min. Aroldo Cedraz
	- aplicação da penalidade no patamar de um ano e meio.
	- a empresa se beneficiou indevidamente da condição de ME/EPP ao vencer licitações.

	Acórdão 3.203/2016-TCU-Plenário - Rel. Min. Raimundo Carreiro
	- aplicação da penalidade no patamar de seis meses.
	- a empresa se beneficiou indevidamente da condição de ME/EPP ao vencer licitações.

50. Veja-se que, no caso de fraudes perpetradas em virtude do tratamento diferenciado às ME/EPP, há precedentes do Tribunal em que se abrandaram a dosimetria da pena, reduzindo-a para três ou seis meses, mesmo no caso em que empresas usufruíram indevidamente dos benefícios previstos na LC 123/2006.
51. Por conseguinte, considerado o conjunto das circunstâncias atenuantes, sobretudo os precedentes aplicáveis favoravelmente ao caso em apreço, conclui-se por acolher as razões recursais para se revisar a dosimetria da sanção de inidoneidade aplicada, com fundamento nos princípios da razoabilidade e da proporcionalidade, para que seja minorada, segundo o prudente arbítrio do Colegiado.
CONCLUSÃO
52. Trata-se de pedido de reexame interposto pela Didática Comercial Ltda. contra os termos do Acórdão 928/2019-TCU-Plenário, Rel. Min. Ana Arraes.
53. O Tribunal aplicou à empresa a sanção de declaração de inidoneidade pelo período de um ano, haja vista a caracterização de fraude à licitação em vista da inobservância aos requisitos intrínsecos ao tratamento diferenciado à ME/EPP, previstos no inciso IV do § 4º do art. 3º da Lei Complementar 123/2006 Lei Complementar 123/2006, visto que o proprietário da recorrente participava com mais de 10% de outra composição societária.
54. Deve-se registrar na decisão que vier a ser prolatada por esta Casa, a ausência de irregularidade na conduta da empresa com base nos parâmetros adotados nos autos na participação relativa ao Pregão Eletrônico 18000043/2018 DR/MG, conforme consignado no despacho proferido pela Rel. Min. Presidente Raimundo Carreiro à peça 42, p. 2.
55. Consoante examinado, não procede a alegação da recorrente de que não houve prejuízos a terceiros, eis que constatada a inobservância aos princípios norteadores da licitação e aos ditames da Lei Complementar 123/2006.
56. Nesta fase recursal, a recorrente não apresenta novo argumento/elemento/dado apto a descaracterizar a irregularidade apurada nos autos e/ou a elidir a sua responsabilidade pela prática do ato impugnado. Desta feita, resta incontroversa e inequivocamente comprovada a fraude à licitação.
57. No que se refere à culpabilidade e ao exame da reprovabilidade da conduta, não há como afastar a gravidade dos fatos, mas verifica-se a possibilidade de se reduzir a pena, quando considerado o conjunto das circunstâncias atenuantes à reprovabilidade da conduta da empresa, quais sejam: o atual cenário de economia recessiva e a necessidade de preservação da função social da pessoa jurídica, mormente no que tange à geração e emprego de renda; o menor preço apresentado em todas as licitações analisadas nos presentes autos, em atenção à materialização da proposta mais vantajosa à Administração Pública; o cumprimento integral de todos os objetos contratados; e os precedentes do Tribunal favoráveis à redução da aplicação da penalidade para três ou seis meses, mesmo em casos em que as empresas tenham se beneficiado indevidamente da condição de ME/EPP.
58. Portanto, conclui-se pelo conhecimento do recurso para que lhe seja concedido provimento, e assim reduzido o período para o cumprimento da sanção de inidoneidade aplicada à empresa, nos termos do prudente arbítrio deste Tribunal.
59. Por fim, releva notar que a cautelar reestabelecida em função do Acórdão 56/2019-TCU-Plenário deve ser revogada, eis que o julgamento do recurso tem por consequência natural o término da incidência do efeito suspensivo sobre as determinações que integram o item 9.3 do Acórdão 928/2019-TCU-Plenário (peça 67) .
60. Assim, restauram-se a penalidade aplicada à Didática e as vedações à ECT e à UFBA para autorizarem adesões por parte da recorrente às atas de registro de preços originadas do Pregão Eletrônico 21/2018 DR/RS e dos itens 61 e 63 do Pregão Eletrônico 25/2017, nos termos do acórdão recorrido (peça 67) .
PROPOSTA DE ENCAMINHAMENTO
61. Ante o exposto, com supedâneo no art. 48 da Lei 8.443/1992, submete-se a análise do presente pedido de reexame interposto pela Didática Comercial Ltda. contra os termos do Acórdão 928/2019-TCU-Plenário, com a proposta de:
a) conhecer do recurso e, no mérito, conceder provimento para reduzir o período para o cumprimento da sanção de inidoneidade aplicada à empresa;
b) revogar a medida cautelar reestabelecida em função do Acórdão 56/2019-TCU-Plenário;
c) registrar que no exame procedido e de acordo com os parâmetros adotados nestes autos, não se constatou irregularidades na conduta da empresa ao participar do Pregão Eletrônico 18000043/2018 DR/MG, promovido pela ECT;
d) dar ciência da deliberação que vier a ser adotada à Empresa Brasileira de Correios e Telégrafos - ECT, à Universidade Federal da Bahia - UFBA; Plásticos Novel São Paulo Ltda.; Didática Comercial Ltda.; Junta Comercial do Estado de São Paulo - JUCESP; e à Secretaria de Logística e Tecnologia da Informação do Ministério da Economia - SLTI/ME; e aos demais interessados."
2.	O titular da Serur manifestou-se nos seguintes termos (peça 134) :
"Revisando os autos, entendo necessário submeter ao Relator, e. Ministro Bruno Dantas, as seguintes considerações quanto ao mérito do recurso de peça 114, interposto por Didática Comercial Ltda. (12.833.716/0001-59) contra o Acórdão 928/2019-TCU-Plenário, Rel. Min. ANA ARRAES (subitem 9.4) [peça 67].
2. Além de pedido para sanar erro material referente à grafia do nome empresarial da recorrente (Didática Comercial Ltda. - EPP, segundo alega) , a peça recursal veicula os seguintes pedidos principais ao Tribunal:
a) reduzir o prazo de incidência da penalidade de declaração de inidoneidade para participar de licitação da Administração Pública Federal; e
b) declarar 'a regularidade da participação da recorrente no Pregão Eletrônico 18000043/2018, como forma de evitar quaisquer imprecisões'.
3. Com a concordância da Subunidade, a proposta de mérito da auditora é no sentido de dar provimento ao recurso para acolher ambos os pedidos.
4. Manifesto minha concordância com a proposta de encaminhamento no que se refere à possibilidade de, conforme o ponderado arbítrio do Colegiado julgador, reduzir o prazo de incidência da pena de proibição de participar de licitações da Administração Federal (declaração de inidoneidade) . Para tanto, adoto como fundamentos exclusivamente as atenuantes objetivamente apreciáveis, quais sejam: (i) a recorrente ter apresentado propostas com menor preço nos certames em questão; (ii) haver, nos autos, notícia de cumprimento dos objetos a ela adjudicados; e (iii) haver precedentes do Tribunal, forjados em situações análogas, por meio dos quais a referida pena restritiva de direitos foi fixada com prazo inferior a um ano, conforme referenciado na instrução precedente.
5. De outro lado, lamento divergir quanto ao segundo pedido veiculado na peça recursal (declarar a regularidade da participação da recorrente no Pregão Eletrônico 18000043/2018) . Por meio da presente representação, o Tribunal foi provocado acerca de alegadas irregularidades em variados certames licitatórios. Ao final da etapa de conhecimento, após diligências e averiguações, o Tribunal formulou juízo de mérito que, objetivamente, repercutiu em apenas dois procedimentos administrativos (item 9.3 do acórdão recorrido) : (i) Pregão Eletrônico 21/2018 DR/RS (Licitação 731715) , conduzido pela Empresa Brasileira de Correios e Telégrafos (ECT) ; e (ii) Pregão Eletrônico 25/2017, conduzido pela Universidade Federal da Bahia. Assim, constata-se que o acórdão combatido por meio do presente recurso não fez incursão que repercuta de forma negativa, mesmo indiretamente, no procedimento administrativo referente ao Pregão Eletrônico 18000043/2018. Quanto ao específico pleito, não há interesse recursal. A recorrente parece pretender provimento que imprima certeza quanto a determinada relação jurídica (alegada regularidade de sua participação no certame especificado) , o que poderia ser pleiteado junto ao Poder Judiciário (CPC, arts. 19 e 20) . No âmbito do processo administrativo de controle externo - tanto mais na estreita via recursal -, mostra-se inviável o pedido. Isto porque, à luz de novos elementos trazidos a seu conhecimento, o TCU pode tornar a apreciar a legitimidade de atos administrativos sobre os quais tenha se manifestado no contexto de fiscalização anterior, podendo vir a formular juízo diverso, eventualmente. O Tribunal possui numerosos precedentes nesse sentido, dentre os quais se colhem os seguintes, para ilustrar: Acórdãos 1884/2014-Plenário (Rel. Min. AUGUSTO SHERMAN) , 1001/2015-Plenário e 768/2018-Plenário (ambos sob relatoria do Min. BENJAMIN ZYMLER) e 44/2019-Plenário (Rel. Min. BRUNO DANTAS) . A partir deste último foi elaborado o seguinte enunciado (Diretoria de Jurisprudência/TCU) :
'As auditorias realizadas pelo TCU não conferem atestado de regularidade ao período ou ao objeto da fiscalização, pois apresentam exames específicos realizados de acordo com o escopo de cada trabalho. Julgamentos pretéritos não fazem coisa julgada administrativa em relação a irregularidades não identificadas, por quaisquer motivos, na auditoria apreciada e posteriormente verificadas em novas fiscalizações, podendo o Tribunal, inclusive, reexaminar atos de gestão sob outras perspectivas'. (Acórdão 44/2019-Plenário, Rel. Min. BRUNO DANTAS) .
6. Nesse quadro, não merece prosperar o mencionado pedido formulado na peça recursal (declarar a regularidade da participação da recorrente no Pregão Eletrônico 18000043/2018) .
7. De tudo exposto, respeitosamente formulo a seguinte proposta de encaminhamento:
a) conhecer do recurso e, no mérito, dar-lhe provimento parcial para reduzir o período de incidência da declaração de inidoneidade aplicada à recorrente (item 9.4 do Acórdão 928/2019-TCU-Plenário) ;
b) revogar a medida cautelar adotada por meio do Acórdão 56/2019-TCU-Plenário e reestabelecida pelo e. Min. Relator do presente recurso, por meio do despacho que o admitiu com efeito suspensivo (peça 120) ; e
c) dar ciência da deliberação que vier a ser adotada à recorrente e aos demais órgãos e entidades nominados no item 9.7 do Acórdão 928/2019-TCU-Plenário."
	É o relatório.

Gustavo Esperança Vieira (OAB/SP 212.756 e OAB/DF 37.004) e outros representando a Empresa Brasileira de Correios e Telégrafos; Sólon Henriques de Sá e Benevides (OAB/PB 3.728) e outros representando a Didática Comercial Ltda.; Jorge Ulisses Jacoby Fernandes (OAB/DF 6.546) e outros representando a Plásticos Novel São Paulo Ltda..

Não atuou.

REPRESENTAÇÃO. CORREIOS. AQUISIÇÃO DE BASES E TAMPAS EM POLIPROPILENO PARA CONTÊINER DESMONTÁVEL LEVE. FRAUDE NA PARTICIPAÇÃO EM DIVERSOS PREGÕES ELETRÔNICOS. ENQUADRAMENTO INDEVIDO COMO ME/EPP. CONHECIMENTO. PROCEDÊNCIA. DECLARAÇÃO DE INIDONEIDADE. DETERMINAÇÕES. PEDIDO DE REEXAME. CONHECIMENTO. CIRCUNSTÂNCIAS ATENUANTES. PROVIMENTO PARCIAL. REDUÇÃO DO PRAZO DA PENA DE DECLARAÇÃO DE INIDONEIDADE.

REPRESENTAÇÃO (REPR)

Secretaria de Recursos (Serur); Secretaria de Controle Externo de Aquisições Logísticas (Selog).

Trata-se de pedido de reexame interposto por Didática Comercial Ltda. contra o Acórdão 928/2019-TCU-Plenário, o qual, em seu item 9.4, a declarou inidônea para participar de licitações no âmbito da Administração Pública Federal pelo prazo de um ano. 
O presente processo versa sobre representação sobre fraudes na condução de pregões eletrônicos promovidos por unidades regionais da Empresa Brasileira de Correios e Telégrafos (Correios) com vistas à aquisição de bases e tampas em polipropileno para contêiner desmontável leve. A Secretaria de Controle Externo de Aquisições Logísticas (Selog) , em sua análise, identificou conduta irregular da recorrente em pregão eletrônico conduzido pela Universidade Federal da Bahia, o que também fora objeto de apreciação no acórdão recorrido. 
O Acórdão 928/2019-TCU-Plenário determinou, ainda, aos Correios e à Universidade Federal da Bahia que se abstivessem de autorizar adesões a atas de registro de preços assinadas com a Didática Comercial Ltda., decorrentes dos Pregões Eletrônicos 21/2018 DR/RS/Correios (Licitação 731715) e 25/2017 (itens 61 e 63) , respectivamente.
Em suma, restou demonstrado que, quando da participação da recorrente nos pregões eletrônicos acima identificados e no Pregão Eletrônico 1700077/2017-DR/SPI/Correios, seu sócio administrador detinha mais de 10% de participação societária em outra empresa. Como consequência, a Didática Comercial Ltda. não fazia jus ao benefício reservado às ME/EPPs, em afronta ao art. 3º, § 4º, inciso IV, da referida LC 123/2006. Assim, ao participar de certames licitatórios nessa condição, restou configurada fraude à licitação. 
Dessa decisão, a recorrente interpôs embargos de declaração, os quais foram rejeitados nos termos do Acórdão 1229/2019-TCU-Plenário (peça 88) .
Irresignado, a recorrente interpôs pedido de reexame, no qual, em síntese, alega (peça 114) : 
haveria erro material a ser corrigido, uma vez que, no voto que embasou a decisão, constam trechos nos quais o nome da empresa teria sido grafado erroneamente (empresa Dinâmica em vez de empresa Didática) ;
o referido voto teria reconhecido a regularidade da sua participação no Pregão Eletrônico 180000068/2018-DR/MG, o que não teria expressamente constado do acórdão recorrido; e
na dosimetria da pena aplicada, não teriam sido sopesadas a economia advinda de suas contratações e a ausência de dolo ou má-fé, considerando que teria ocorrido erro de sua área jurídica ao não registrar tempestivamente as alterações contratuais da empresa na Junta Comercial do Estado de São Paulo. 
Por fim, argumenta que a pena seria excessiva, ante as circunstâncias do caso concreto, em detrimento aos princípios da proporcionalidade e da razoabilidade, trazendo precedentes deste Tribunal nos quais teriam sido aplicadas penas de inidoneidade de três a seis meses.
Em seu pedido, a recorrente pugna pela correção do erro material; pela declaração da regularidade de sua participação no Pregão Eletrônico 180000068/2018-DR/MG; e pela redução do prazo da penalidade aplicada para o patamar de três meses.
No âmbito da Secretaria de Recursos (Serur) , o titular da unidade endossa a análise referente à existência de circunstâncias atenuantes para a redução do prazo da pena aplicada. No entanto, dissente do encaminhamento de que caberia ao Tribunal registrar em acórdão que a conduta da recorrente no Pregão Eletrônico 18000043/2018-DR/MG, promovido pelos Correios, teria sido regular (peças 132 e 134) .
* * *
Preliminarmente, ratifico o despacho exarado no sentido de que o pedido de reexame deve ser conhecido, por preencher os requisitos de admissibilidade previstos nos arts. 33 e 48 da Lei 8.443/1992.
Acompanho, em essência, a análise realizada pela Serur, com a ressalva aposta pelo seu titular, a qual incorporo às minhas razões de decidir no que não contrariar este voto, sem prejuízo de considerações adicionais.
* * *
Como sintetizado acima, a recorrente não se insurge contra os atos que lhe foram imputados e culminaram na sua condenação. Suas alegações e pedidos cingem-se essencialmente contra a dosimetria da pena aplicada e questões formais do acórdão recorrido. Nesse sentido, alinho-me à análise da unidade instrutora de que não há como afastar a conduta irregular da recorrente nos pregões acima referenciados. 
A simples declaração falsa e participação em certames exclusivos ou com benefícios para micro e empresas de pequeno porte por licitantes não enquadrados como tal configura fraude à licitação, independentemente de obtenção de vantagem indevida, conforme farta jurisprudência deste Tribunal apontada pela unidade instrutora. 
Passo então a analisar as atenuantes trazidas pela recorrente.
A alegação de que seus lances finais se mostraram vantajosos, com descontos em relação aos segundos colocados dos pregões questionados, gerando economia ao erário, não tem valor absoluto para elidir, e nem mesmo, enfatizo, para atenuar a conduta irregular, uma vez que o objetivo da política pública disposta no capítulo V da LC 123/2006 não é a busca de menores preços, mas propiciar acesso aos mercados das aquisições públicas para as micro e pequenas empresas, ainda mais para os lotes exclusivos para tais categorias de empresas. 
Nessa mesma linha, a argumentação de ausência de má-fé ou dolo, tendo em vista que houvera equívoco de sua área jurídica ao não registrar tempestivamente as alterações contratuais da empresa na Junta Comercial do Estado de São Paulo, também não a socorre, uma vez que a responsabilidade pela exatidão das declarações junto à Administração Pública é exclusivamente da licitante. Não acato também o argumento de que os contratos firmados pela recorrente foram executados regularmente, visto que se trata de mero cumprimento de seu dever perante a Administração Pública.
Por seu turno, vislumbro a possibilidade de redução da pena aplicada em consonância com precedentes deste Tribunal. 
A Serur elaborou detalhada lista de julgados indicando para cada um deles o patamar de prazo da pena aplicada e as circunstâncias do caso concreto (se a empresa se beneficiou ou não do benefício indevido, vencendo ou não a licitação) . 
Embora se verifiquem decisões que imputaram penas superiores a empresas que se utilizaram indevidamente da condição de ME/EPP, especialmente quando existiam agravantes no caso concreto ou quando a empresa utilizou do lance de desempate para vencer a licitação, a maioria dos julgados para o caso de uma empresa ter se beneficiado da indevida condição de ME/EPP, vencendo a licitação, culminou com pena de seis meses. Já a aplicação da pena com prazo de três meses ocorreu primordialmente para aquelas licitantes que não venceram os certames, ou seja, não é o caso ora apreciado.  
Então, em atenção ao princípio da proporcionalidade e em sintonia com precedentes deste Tribunal, a pena de inidoneidade para a recorrente deve passar de um ano para seis meses. 
Por último, embora me sensibilize com a questão trazida pela Serur de que se faz importante sopesar a necessidade de preservação da função social da empresa, entendo que não foram apresentados elementos objetivos que justifiquem acolher essa excepcionalidade. Como frisei ao longo desta decisão, a irregularidade ora discutida é grave e merece a reprimenda com a modulação acima encaminhada. 
* * *
Quanto aos demais pedidos da recorrente relativos à correção de eventual erro material e de que seja atestada a regularidade da sua conduta no Pregão Eletrônico 18000043/2018 DR/MG, não os acolho. 
Primeiro, entendo que não restou caracterizado erro material no julgado original. Embora no voto haja trechos nos quais o nome da empresa esteja gravado erroneamente, no acórdão, parte dispositiva, a qualificação da empresa está correta. As razões expostas no voto que fundamentaram a decisão estão claras e dizem respeito indubitavelmente à recorrente. Os efeitos práticos da decisão não se alterariam com tal pedido. 
Em suma, não vislumbro prejuízo jurídico à recorrente no caso, aplicando-se ao caso o princípio jurídico "pas de nullité sans grief", amplamente adotado pela jurisprudência desta Casa, segundo o qual não se declara a nulidade de um ato sem que haja prejuízo demonstrado à parte.
Segundo, quanto à sua conduta no Pregão Eletrônico 18000043/2018-DR/MG, anuo à análise do titular da Serur no sentido de que não há interesse recursal da recorrente, uma vez que o acórdão recorrido não repercutiu de forma negativa para a empresa quanto a esse certame. 
 Ademais, pode o Tribunal reapreciar, em momento posterior, a legitimidade de atos administrativos sobre os quais tenha se manifestado em contexto de fiscalização anterior. Reproduzo enunciado de decisão que relatei que bem elucida a matéria:
"As auditorias realizadas pelo TCU não conferem atestado de regularidade ao período ou ao objeto da fiscalização, pois apresentam exames específicos realizados de acordo com o escopo de cada trabalho. Julgamentos pretéritos não fazem coisa julgada administrativa em relação a irregularidades não identificadas, por quaisquer motivos, na auditoria apreciada e posteriormente verificadas em novas fiscalizações, podendo o Tribunal, inclusive, reexaminar atos de gestão sob outras perspectivas". (Acórdão 44/2019-TCU-Plenário) .
* * *
Feitas as considerações acima, o presente recurso deve ser reconhecido e provido parcialmente para reduzir a pena de inidoneidade aplicada à recorrente, mantendo-se inalterados os demais itens do acórdão recorrido.
	Ante o exposto, voto por que o Tribunal adote o Acórdão que ora submeto à deliberação deste Colegiado.
TCU, Sala das Sessões Ministro Luciano Brandão Alves de Souza, em 22 de janeiro de 2020.
Ministro BRUNO DANTAS 
Relator